臺灣高等法院高雄分院刑事裁定　　　　　　　　 九十一年度抗字第二一一號
　　抗告人即
　　聲 請 人 臺灣屏東地方法院檢察署檢察官
　　被　　告 甲○○
右上訴人因聲請沒收案件，不服臺灣屏東地方法院九十一年度聲字第七五五號中華民
國九十一年九月二十五日第一審裁定（聲請案號：臺灣屏東地方法院檢察署九十一年
度聲沒字字第二六九號），提起抗告，本院裁定如左：
      主  文
抗告駁回。
      理  由
一、本件原裁定意旨略以：按查獲之毒品及專供製造或施用毒品之器具，不問屬於犯
    人與否，均沒收銷燬之；又違禁物不問屬於何人所有，均沒收之，且得單獨宣告
    沒收，毒品危害防制條例第十八條第一項及刑法第三十八條第一項第一款，第二
    項及第四十條但書分別定有明文。本件被告甲○○固曾於偵訊中自承持有扣案之
    物為ＭＤＭＡ十顆半及愷他命十七顆，惟該藥丸是否確為第二、三級毒品，遍查
    全卷資料並無任何鑑驗之相關資料足憑，尚難僅以被告偵訊中之自白，遽以臆測
    扣案之物即為前開相關法條規定應予沒收銷燬之物，爰駁回檢察官就扣案上開Ｍ
    ＤＭＡ十顆半及愷他命十七顆單獨宣告沒收，銷燬之聲請。
二、抗告意旨略以：被告於警偵訊中均供稱：有施用ＭＤＭＡ（搖頭丸）；而扣案之
    愷他命（Ketamine）十七顆及扣案之ＭＤＭＡ十顆半為其所持有。且被告之尿液
    經檢定結果亦呈ＭＤＭＡ陽性反應，有檢驗報告書可稽，堪信其自白之真實性，
    原裁定認事用法未洽，請撤銷更為裁定云云。
三、按沒收本為刑法所規定從刑之一種，而違禁物之沒收，因兼具有保護社會利益之
    保安處分性質，故毒品危害防制條例第十八條第一項及刑法第三十八條第一項第
    一款，第二項及第四十條但書特別明文規定：查獲之毒品及專供製造或施用毒品
    之器具，不問屬於犯人與否，均沒收銷燬之；違禁物不問屬於何人所有，均沒收
    之，且得單獨宣告沒收；所謂違禁物即指依法令禁止製造、運輸、販賣、持有及
    行使之物而言。徵之刑事訴訟法第一百六十一條第一項規定：「檢察官就被告犯
    罪事實，應負舉證責任」之意旨觀之，沒收既屬刑之一種，對此國家得利用司法
    公權力對個人財物單獨宣告沒收之強制處分，檢察官所應負之舉證責任與一般起
    訴案件應無所差異；故檢察官為單獨宣告沒收違禁物之聲請，自應就該物是否確
    屬違禁物，負積極的舉證責任，非有相當證據足以證明該物係屬得以單獨宣告沒
    收之違禁物，法院即無從為宣告沒收之裁定。固然，法院為發現真實，得依職權
    調查證據，惟所應行調查之證據範圍，係以案卷內所存在與待證事實有關之證據
    為限，案卷內所不存在之證據，法院自不得越俎代庖替聲請人蒐集證據，如此始
    能期法院立於超然公正之中立地位，就當事人所提出之證據為公平之事實認定，
    以符合審檢分立原則，否則不啻使法官取代檢察官負舉證責任。經查，本件被告
    固曾於偵查中自承扣案之物為ＭＤＭＡ十顆半及愷他命十七顆，且為其所持有無
    訛，惟上開藥丸是否確為第二級毒品ＭＤＭＡ或第三級毒品愷他命，自應以經過
    儀器或化驗鑑定結果為準。而本件遍查全卷資料並無任何鑑驗結果可資憑證，自
    難僅依被告警、偵訊中供稱所持有之物係搖頭丸及愷他命，即遽認所述為真。尤
    其被告未曾供稱有施用愷他命，尿液亦無愷他命之陽性反應，可謂毫無任何可資
    證明扣案十七顆藥丸係屬愷他命之相關資料可參，此部份聲請人形式舉證全付闕
    如，毋庸置詞。至於另外搖頭丸部分，被告警、偵訊中雖供承曾施用ＭＤＭＡ（
    搖頭丸），而其尿液檢驗亦呈ＭＤＭＡ陽性反應。惟扣案被告供承其所持有之十
    顆半搖頭丸，與其所施用者成分是否相同，因非屬經過我國衛生署核准製造標示
    成分、品名之藥丸，當然不能依一般目視或被告供述而得認定，而須經過鑑驗始
    能加以證明，是此部份，聲請人之舉證責任亦顯屬不足，從而法院尚無法遽以認
    定扣案之物確屬第二級毒品ＭＤＭＡ或第三級毒品愷他命之違禁物。則原審法院
    認本件尚難僅憑被告於偵查中之自白，逕予臆測扣案之物為聲請意旨所指應予沒
    收或銷燬之物，而駁回聲請人之聲請，經核並無違誤，聲請人即檢察官抗告意旨
    仍執前詞，指摘原裁定不當，並無可取，為無理由，應予駁回。
四、據上論結，應依刑事訴訟法第四百十二條，裁定如主文。
中    華    民    國      九十一      年      十      月     二十九   日
                              臺灣高等法院高雄分院刑事第七庭
                                  審判長法官  李春昌
                                        法官  黃憲文
                                        法官  莊飛宗
右正本證明與原本無異。
不得再抗告。
                                  法院書記官  林明威
中    華    民    國      九十一      年      十      月     二十九   日
